【裁判字號】    98,交抗,1346
【裁判日期】    980527
【裁判案由】    違反道路交通管理處罰條例
【裁判全文】
臺灣高等法院交通事件裁定            98年度交抗字第1346號
抗  告  人
即受處分人  甲○○
上列抗告人因違反道路交通管理處罰條例案件，不服臺灣士林地
方法院，中華民國98年4月16日所為裁定（98年度交聲字第337號
，原處分案號：北市裁罰字第裁22-Z1A010376號），提起抗告，
本院裁定如下：
    主  文
抗告駁回。
    理  由
一、原處分意旨略以：異議人即受處分人甲○○於民國（下同）
    97年11月20日上午10時26分許，駕駛車牌號碼0875-EL 號自
    用小客車（下稱系爭小客車），在國道一號南下16公里處行
    駛路肩，為警舉發「行駛高速公路違規使用路肩」之違規，
    依道路交通管理處罰條例第33條第1項第9款、同條例第63條
    第1項第1款規定（原裁決書漏未記載第1項第1款），處罰鍰
    新臺幣（下同）4,000元，並記違規點數1點。
二、異議意旨略以：受處分人於上揭時、地駕駛系爭小客車，行
    經國道1 號南下14至18公里外側車道，並未行駛路肩；員警
    若目睹受處分人於南下16公里處違規行駛路肩，何以不在南
    下16公里處即攔停舉發，卻於受處分人從成功交流道下高速
    公路，行駛至內湖成功路口停等紅燈時，始攔停舉發違規；
    警員實際攔停受處分人之地點，距離其所稱目睹受處分人違
    規之「南下16公里處」相距有2 公里之遠，員警並非「當場
    」舉發，原處分殊有不當，應予撤銷等語。
三、原裁定意旨略以：
  (一)按汽車行駛高速公路，不得在路肩上行駛，或利用路肩超越
    前車或倒車；次按汽車行駛於高速公路、快速公路或設站管
    制之道路，不遵使用限制、禁止、行車管制及管理事項之管
    制規則而有未依規定使用路肩者，處汽車駕駛人新臺幣3,00
    0 元以上6,000元以下罰鍰，並記違規點數1點，高速公路及
    快速公路交通管制規則第9條第1項第2 款、道路交通管理處
    罰條例第33條第1項第9款、同條例第63條第1項第1款分別定
    有明文。查受處分人於上開時地駕駛系爭小客車，行駛高速
    公路違規行駛路肩之事實，業據證人即舉發本件違規之員警
    乙○○證稱：伊於上開時間在國道一號執行交通巡邏勤務，
    偵防車停在南下16.2公里處，伊坐在車內，使用左後照鏡往
    北看，發現受處分人在南下16公里處違規行駛路肩，同時值
    勤站在路肩之另一名員警呂建興即以指揮棒示意受處分人停
    車，但受處分人沒有停下，從呂建興旁之外側車道開過去，
    伊便開車追趕，正好受處分人從成功路下交流道停在紅綠燈
    前，才有機會攔停受處分人，當場製單舉發等語（見原審卷
    第29、30頁），證人乙○○上開證述，與受處分人供承係於
    從成功路下高速公路後，在紅綠燈前為警攔下乙節相符，並
    有現場圖1紙、現場照片4幀、舉發過程錄音光碟1 片在卷可
    稽（見原審卷第37至39頁）。
  (二)按道路交通管理處罰條例科處行政罰事件，依據公法爭議之
    舉證責任分配法則，固應先由行政機關就其業已履踐相關正
    當法律程序，以及人民應受處罰之客觀違反法令行為，負證
    明之責，受處分人就行政機關已為相當證明之前開事項，若
    主張欠缺主觀歸責條件或為其他抗辯，亦須就其所辯提出反
    證。惟行政機關對於前開應為舉證事項，並非不得以執行查
    察取締勤務人員，依據調查人證之程序，使就親歷事實提供
    不可替代之證明方法，受處分人就該證人所述見聞經過之真
    實性倘有質疑，除依法定交互詢問程序加以檢驗外，亦不得
    僅因證人之個人身分、地位或與當事人之關係而謂其不得作
    證，或憑己意指為必須代以其他特定之證據方法，此在證人
    業已具結願依偽證罰則擔保證言可信之場合，尤屬當然。上
    開證人即承辦員警乙○○業就本件違規事實證述明確，並提
    出相關證據，其基於維護交通秩序、公眾安全職責所為之舉
    發，自應受合法、正確之推定，堪認證人乙○○上揭證述屬
    實。
  (三)受處分人雖辯稱其未行駛路肩，否則定會撞上站在路肩之員
    警呂建興云云，惟查，員警呂建興站立之路肩處，因接近交
    流道出口，該處與外側車道間，恰有一處空隙，可容受處分
    人駕駛系爭小客車從員警呂建興面前經過，業據證人乙○○
    上開證述綦詳，並有卷附現場照片2 幀可參（見原審卷第38
    頁），又經原審當庭播放舉發過程錄音光碟，顯示受處分人
    於被攔下後，不斷向員警表示「未看到員警招手」、「對不
    起」，若受處分人並未自員警面前駛過未停車，何須屢向員
    警致歉？至受處分人辯稱其係基於尊敬始向員警表示「對不
    起」云云，顯有違常情，殊不足採。進者，受處分人為警攔
    停舉發時，員警告知行駛路肩之違規事實要開單，請受處分
    人等一下，受處分人尚答稱「好」，有原審當庭播放勘驗舉
    發過程錄音光碟之筆錄可稽（見原審卷第31頁），益證受處
    分人確有行駛路肩之事實。上開違規地點前在南下15.7公里
    處即有路肩限時通行之警告標誌，有現場照片2 幀可憑（見
    原審卷第37頁），受處分人並自承清楚知悉上開警告標誌之
    內容（見原審卷第31頁），足見受處分人明知上開違規時間
    不得行駛路肩。受處分人又執詞稱本件並非在違規地點即南
    下16公里處「當場」為員警攔停舉發，內政部國道公路警察
    局第一警察隊98年1月9日公警一交字第0970174038號回函稱
    「當場攔停製單舉發」不實云云，惟查，原處分並未記載本
    件攔停舉發地點為「南下16公里處」，有原裁決書1 份在卷
    可稽（見原審卷第13頁），並據受處分人供承（見原審卷第
    33頁），縱受處分人對舉發單位上開函文解讀有誤，仍無解
    於其違規事實。另受處分人雖未依員警呂建興指揮停車接受
    稽查，然其嗣已為警攔停舉發，不構成道路交通管理處罰條
    例第60條第1項之違規，就此部分毋需裁罰，附此敘明。
  (四)綜上所述，受處分人所辯，委無足採，其違規事實事證明確
    ，堪可認定。原處分機關依道路交通管理處罰條例第33條第
    1項第9款、第63條第1項第1款規定為上開裁罰，核無違誤，
    本件異議為無理由，應予駁回。
四、抗告意旨略以：舉發通知單所載違規地點為國道一號南向16
    公里處，惟依原裁定所載證人證述，證明舉發地為國道一號
    南下成功路交流道平面道路成功路口紅綠燈處，事實已有不
    符。抗告人知悉並看見國道一號南下15.7公里處所設路肩限
    時通行之警告標誌，抗告人只是於15公里處由內側車道轉換
    外側車道，以利行駛成功交流道，並未行駛路肩，應係員警
    誤判，抗告人懷疑員警應均在偵防車內從事後照鏡窺視勤務
    ，偶發現一車輛行駛路肩，即由一名員警下車準備攔截卻發
    現路肩並無違規車輛，故隨便追一車代罪，員警乙○○於原
    審所證均為不實，疑該偵防車應躲在下南京東路交流道右側
    彎道處（覓最隱密安全點）即員警所稱16.2公里處與同向南
    京東路路面成直線形而與國道一號公路路面形成很大角度，
    任由調整後照鏡皆難窺視國道一號南向16公里處違規行駛路
    肩車輛，因此誤判，況抗告人一路均未發現路肩有警車與員
    警指揮停車之舉，若有看見豈敢驅車逃逸不停車受檢，抗告
    人合理懷疑證人之證述，係事後憑空捏造。至證人乙○○提
    供之錄音光碟，斷斷續續雙方對話內容不全，且因當時往來
    車輛多，抗告人不便爭辯，決定依法申訴，自難以抗告人所
    稱「對不起。好，謝謝！」便認定抗告人違規行駛路肩屬實
    云云。
五、經查：
  (一)依證人乙○○所證，其係坐在南下16.2公里處偵防車內使用
    左後照鏡往北看，發現抗告人在南下16公里處違規行駛路肩
    ，站在路肩之另名員警呂建興雖以指揮棒示意抗告人停車，
    但抗告人並未停下反從呂建興旁之外側車道開過去，渠等便
    開車追趕，適因抗告人從成功路下交流道停在紅綠燈號誌前
    ，始將抗告人攔停製單舉發等情（見原審卷第29、30頁），
    足見抗告人違規地點，與員警攔停地點確有差異，惟此乃因
    抗告人未遵員警指示停車受檢所致，且證人乙○○前揭所證
    與舉發通知單上所載違規地點並無不符，抗告人逕指舉發通
    知單及證人證述之內容有事實不符之情，顯無可採。
  (二)另抗告人一再否認有何違規行駛路肩之事實，空言懷疑員警
    證述係屬虛妄，全乏依據可憑，且若抗告人所稱執勤員警二
    人均在偵防車內等情屬實，員警縱由後照鏡窺得駕駛人違規
    行駛路肩之行為，以國道車輛高速行駛之常情以觀，勢必無
    法適時攔停舉發駕駛人之違規行為，是抗告人懷疑員警應均
    在偵防車內從事後照鏡窺視勤務，而未於路肩指揮停車云云
    ，應非真實，抗告人徒憑臆測指摘員警證述不實或有誤判云
    云，亦難遽信。
  (三)至抗告人雖爭執舉發過程錄音不完整，惟就該錄音內容確係
    其本人與員警之對話乙節並不否認，且衡諸常情，駕駛人若
    認無違規行為或無不受指揮停車受檢之行為，自當於員警製
    單舉發前，極力澄清前情，以避免因此受有不利之處分，豈
    可能因擬採申訴方式救濟，而放棄澄清之機會？抗告人辯稱
    其於錄音內容中陳稱「對不起。好，謝謝！」，係因當時往
    來車輛多不便爭辯，擬依法申訴所致云云，明顯悖於常情，
    尚難遽採。
六、綜上，原處分機關以抗告人確有「行駛高速公路違規使用路
    肩」之違規行為，依道路交通管理處罰條例第33條第1項第9
    款、同條例第63條第1項第1 款規定（原裁決書漏未記載第1
    項第1款），處罰鍰4,000元，並記違規點數1 點，並無不合
    。原裁定已詳述認定抗告人違規之理由與證據，並說明原處
    分於法有據，而駁回其異議，認事用法並無違誤，本件抗告
    意旨徒為指摘，核無理由，應予駁回。
據上論結，應依道路交通案件處理辦法第26條、刑事訴訟法第41
2條，裁定如主文。
中    華    民    國    98    年    5     月    27    日
                  刑事第十庭    審判長法  官  楊炳禎
                                      法  官  陳春秋
                                      法  官  李春地
以上正本證明與原本無異。
不得再抗告。
                                      書記官  蘇秋
中    華    民    國    98    年    5     月    27    日


司法院資訊處製作；財團法人民間司法改革基金會備份。
